臺灣高等法院臺中分院民事判決　九十一年度再易字第五一號
　　　再審原告　胡龍海即泰山電器行
　　　再審被告　甲○○即壹拾捌.
右當事人間因損害賠償事件，再審原告對於台灣台中地方法院八十九年度訴字第二二
七號、及中華民國九十一年六月二十五日本院九十年度上易字第三八八號確定判決聲
請再審，本院裁定如左：
    主    文
再審之訴駁回。
再審訴訟費用由再審原告負擔。
    事    實
甲、再審原告方面：依其書狀記載：
一、聲明：求為判決：(一)台灣台中地方法院八十九年度訴字第二二七號、及本院九十
    年度上易字第三八八號確定判決關於本訴不利再審原告部分廢棄。(二)右廢棄部分
    ，再審被告在前程序第一審之訴及假執行之聲請均駁回。(三)右廢棄部分，前程序
    第一、二審及再審訴訟費用由再審被告負擔。
二、陳述：
    (一)按適用法規顯有錯誤者，得以再審之訴對於確定終局判決聲明不服。民事訴訟
      法四百九十六條第一項第一款定有明文。次按確定判決消極的不適用法規，顯
　　　然影響裁判者，自屬民事訴訟法第四百九十六條第一項第一款所定適用法規顯
　　　有錯誤之範圍，應許當事人對之提起再審之訴，以貫徹憲法保障人民權益之本
　　　旨，有大法官會議釋字第一七七號解釋可稽；再按理由項下，應記載關於攻擊
　　　或防禦方法之意見及法律上之意見。民事訴訟法第二百二十六條第三項亦有明
　　　文。復按「被告就原告請求履行因雙務契約所負之債務，在裁判上援用民法第
　　　二百六十四條之抗辯權時，原告如不能證明自己已為對待給付或已提出對待給
　　　付，法院應為原告提出對待給付時，被告即向原告為給付之判決，不得僅命被
　　　告為給付，而置原告之對待給付於不顧。」有最高法院三十九年度台上字第九
　　　０二號判例可憑。
    (二)再審原告於前程序第二審主張同時履行抗辯權，請求再審被告交還機器之同時
      ，方得請求再審原告給付其判決之金額，惟細繹原確定判決理由項下，所載內
      容，就再審原告上開之攻防並未審酌其是否存在，復未記載關於攻擊或防禦方
      法之意見及法律上之意見，顯有消極的不適用法規之違法，與前開最高法院判
      例見解相扞格，按上開大法官解釋意旨，原確定判決顯有民事訴訟法四百九十
      六條第一項第一款之再審事由。
乙、再審被告方面：本件未經言詞辯論，再審被告亦未提出書狀作何聲明或陳述。
丙、本院依職權調閱本院九十年度上易字第三０八號侵權行為損害賠償事件全卷。
    理　　由
一、按有左列各款情形之一者，得以再審之訴對於確定終局判決聲明不服。但當事人
    已依上訴主張其事由或知其事由而不為主張者，不在此限：一、適用法規顯有錯
    誤者。民事訴訟法四百九十六條一項第一款定有明文。所謂適用法規顯有錯誤，
    係指確定判決所適用之法規，顯然不合於法律規定，或與司法院現尚有效及大法
    官會議之解釋，或本院尚有效之判例顯然違反，或消極的不適用法規，顯然影響
    判決者而言（最高法院八十六年度台再字第一０二號裁判參照）。又再審之訴，
    顯無再審理由者，得不經言詞辯論，以判決駁回之。同法第五百零二條第二項亦
    有明定。
二、本件再審原告對於本院九十年度上易字第三八八號損害賠償事件確定判決，以其
    於本院第二審程序中主張同時履行抗辯權，請求再審被告交還機器之同時，方得
    請求再審原告給付原確定判決所示之金額，而原確定判決卻未審酌，顯有消極的
    不適用法規之違法等情。經查：再審原告固於本院前訴訟程序中為上開同時履行
    之抗辯，惟按被告如僅於訴訟中提出同時履行抗辯，並未提起反訴以該抗辯之請
    求作為訴訟標的，則此項抗辯祇為防禦方法之提出，法院對於同時履行抗辯部分
    之判決，係對於防禦方法所為之判決，並非對於訴訟標的所為之判決，並不發生
    既判力（參照楊建華著問題研析民事訴訟法(一)第三三一頁），苟法院漏未審酌被
    告同時履行抗辯之請求，原告仍得另行起訴請求之，自不待言。本院前確定判決
    理由內雖未對再審被告上開同時履行抗辯為審酌判決，惟原確定判決駁回原審命
    再審原告應給付再審被告系爭定金新台幣二十九萬元暨法定遲延利息之本案判決
    ，於法並無違誤，亦無適用法規顯有錯誤之情事，按所謂適用法規顯有錯誤者，
    不包括漏未斟酌証據及認定事實錯誤之情形在內，最高法院六十三年台上字第八
    八０號判例著有明文，本件原確定判決漏未斟酌同時履行抗辯相關証據，誤未認
    定應同時履行之事實，致未為同時履行之諭知，依上開判例，並非適用法規顯有
    錯誤，再審原告以原確定判決顯有消極不適用法規之違法，而認有民事訴訟法四
    百九十六條第一項第一款之再審事由，與上開判例要旨未合，應不足採。
三、綜上所述，再審原告對本院上開確定判決，以上開事由提起再審之訴，為顯無理
    由，爰不經言詞辯論以判決駁回之。
四、據上論結，本件再審之訴為顯無理由，依民事訴訟法第五百零二條第二項、第七
    十八條判決如主文。
中　　　華　　　民　　　國　　九十一　　年　　 十二　　 月　　 十一　　 日
~B1民事第四庭審判長法　官　黃斐君
~B2　　　　　　　　法　官　陳蘇宗
~B3　　　　　　　　法　官　張浴美
右為正本係照原本作成。
不得上訴。
~B　　　　　　　　書記官　謝雅惠
中　　　華　　　民　　　國　　九十一　　年　　 十二　　 月　　 十一　　 日
                                                                        Ｙ
